臺北高等行政法院裁定　　　　　　　　　　　　　　　九十三年度訴字第七五四號
　　原　　　告　甲○○○○○○.
　　被　　　告　行政院農業委員會
　　代　表　人　李金龍（主任委員）
右當事人間因漁業法事件，原告不服行政院中華民國九十二年十二月三十一日院台訴
字第○九二○○九三八八四號訴願決定，提起行政訴訟。本院裁定如左︰
　　主  文
原告之訴駁回。
訴訟費用由原告負擔。
　　理  由
一、按起訴不合程式或不備其他要件者，行政法院應以裁定駁回之，行政訴訟法第一
    百零七條第一項第十款定有明文。又自然人、法人、非法人之團體或其他受行政
    處分之相對人及利害關係人得提起訴願，為訴願法第十八條所規定。不符合訴願
    法第十八條之規定而提起訴願者，依同法第七十七條第三款規定，訴願決定機關
    應為不受理之決定。
二、本件被告行政院農業委員會（下稱農委會）以案外人李德川之漁滿昌號漁船
    (CT3-4513)原領有農特漁延 (九十) 字第一九七一號漁業執照，分別經行政院海
    岸巡防署海岸巡防總局北部地區巡防局第一海岸巡防總部及海洋巡防總局第六海
    巡隊於九十二年五月二十六日及同年七月十八日在臺北縣磺港外海三十五浬處及
    花蓮豐濱外海二十三浬處，查獲該漁船非法載運大陸地區人民，違反漁業法施行
    細則第三十三條第一款規定，依漁業法第十條第一項規定，以九十二年九月五日
    農授漁字第○九二一二二四七七五號處分書，撤銷並命繳回李德川原領漁業執照
    。原告以李德川所有之該漁滿昌號漁船，於九十二年一月二十四日已出賣予案外
    人黃清井，改名為順富號，並設定抵押權予原告，該船何時被何人駕駛載運偷渡
    客，其並不知情，該船漁業執照遭撤銷減損抵押物價值，致其受損害云云，提起
    訴願。經查農委會九十二年九月五日農授漁字第○九二一二二四七七五號處分之
    受處分人為李德川，而黃清井買受漁滿昌號，更名為順富號，惟並未依行為時漁
    船建造許可及漁業證照核發準則第六條及第七條第二項規定向漁業主管機關重新
    申請換發漁業執照，合先敘明。次按「不服中央或地方機關之行政處分而循訴願
    或行政訴訟程序謀求救濟之人，依現有之解釋判例，固包括利害關係人而非專以
    受處分之人為限，所謂利害關係乃指法律上之利害關係而言，不包括事實上之利
    害關係在內。」行政法院七十五年度判字第三六二號判例著有明文。人民對行政
    機關之違法處分提起行政訴訟，必其受損害之權利與主張違法之行政處分有直接
    之因果關係始得為之（行政法院七十八年度判字第四七五號判決參照）。本件原
    告縱為漁滿昌號 (更名為順富號)漁船之 (最高限額)抵押權人，惟與李德川究屬
    不同之權利義務主體，原告既非受行政處分之人，其抵押權亦不及於李德川之漁
    業執照，縱原告之抵押物減損價值，亦僅屬事實上之利害關係人，難謂係本件撤
    銷李德川原領漁業執照處分之法律上利害關係人，揆諸首開說明自不得對之提起
    訴願，訴願決定不予受理，自無不合。原告復對之提起行政訴訟，顯非合法，應
    予駁回。
三、依行政訴訟法第一百零七條第一項第十款、第一百零四條、民事訴訟法第九十五
    條、第七十八條，裁定如主文。
中　　　華　　　民　　　國　　九十三　　年　　　六　　　月　　二十九　　日
                 臺 北 高 等 行 政 法 院   第 五 庭
                                              審判長法官  張瓊文
                                                    法官  劉介中
                                                    法官  黃清光
右為正本係照原本作成。
如不服本裁定，應於送達後十日內向本院提出抗告狀（須按他造人數附繕本）。
中　　　華　　　民　　　國　　九十三　　年　　　六　　　月　　二十九　　日
            　　　　　　　　　　　　　　    　    書記官  楊子鋒
